臺灣高等法院臺中分院刑事判決       100年度上訴字第1990號
上  訴  人
即  被  告  趙玉蓮
上列上訴人因毒品危害防制條例案件，不服臺灣臺中地方法院10
0年度訴字第1336號中華民國100年8 月23日第一審判決（起訴案
號：臺灣臺中地方法院檢察署100年度毒偵字第128 號、第581號
），提起上訴，本院判決如下：
    主  文
上訴駁回。
    理  由
一、按刑事訴訟法第350條、第361條、第362條、第367條規定，
    不服地方法院之第一審判決而上訴者，須提出上訴書狀，並
    應敘述具體理由，為上訴必備之程式；其所提出之書狀未敘
    述上訴理由，或僅曾以言詞陳述上訴理由者，均應於上訴期
    間屆滿後20日內補提理由書於第一審法院。第一審法院經形
    式審查，認逾期未補提上訴理由者，應定期間先命補正；逾
    期未補正者，為上訴不合法律上之程式，應以裁定駁回。倘
    已提出上訴理由，但所提非屬具體理由者，則由第二審法院
    以上訴不合法律上之程式，判決駁回。而所謂具體理由，必
    係依據卷內既有訴訟資料或提出新事證，指摘或表明第一審
    判決有何採證認事、用法或量刑等足以影響判決本旨之不當
    或違法，而構成應予撤銷之具體事由，始克當之（例如：依
    憑證據法則具體指出所採證據何以不具證據能力，或依憑卷
    證資料，明確指出所為證據證明力之判斷如何違背經驗、論
    理法則）；倘僅泛言原判決認定事實錯誤、違背法令、量刑
    失之過重或輕縱，而未依上揭意旨指出具體事由，或形式上
    雖已指出具體事由，然該事由縱使屬實，亦不足以認為原判
    決有何不當或違法者（例如：對不具有調查必要性之證據，
    法院未依聲請調查亦未說明理由，或援用證據不當，但除去
    該證據仍應為同一事實之認定），皆難謂係具體理由，俾與
    第二審上訴制度旨在請求第二審法院撤銷、變更第一審不當
    或違法之判決，以實現個案救濟之立法目的相契合，並節制
    濫行上訴（最高法院97年度臺上字第892 號判決意旨參照）
    。又理由是否具體，則屬第二審法院審查之範圍，不在命補
    正之列，亦即上訴書狀已記載理由，並有具體之敘述時，其
    上訴既屬合法，第二審法院固應就其理由之是否可取，為實
    體之審理及判斷；如認其上訴書狀雖記載理由，但並未具體
    敘述時，則無須再命補正，可逕認其上訴不合法，以判決駁
    回之（最高法院97年度臺上字第6485號、99年度臺上字第35
    01號判決意旨參照）。
二、本案上訴人即被告趙玉蓮（下稱被告）不服原審判決提起上
    訴，其上訴狀所載理由略以：原審判決書認被告於觀護期間
    係不定期採尿，而非每次報到均有採尿等說法，與事實不符
    ，蓋觀護期間之報到分定期與不定期兩種，惟不論何種報到
    方式都會進行採尿，只是觀護人准許被觀護人於不方便時，
    可以請假，但要填寫告誡單；被告於99年11月19日、100年1
    月7 日報到採尿均呈陽性犯應，皆屬定期報到，可證被告確
    係在不知情之情況下吸入二手煙，否則被告即可事先向觀護
    人請假，而不會被採尿檢驗，是原審以錯誤之事實作為加重
    被告刑期之依據，難令被告誠服，請鈞院考量上情，准予撤
    銷原判決云云。
三、經查：原判決業已敘明被告於99年11月19日下午2 時56分許
    及100年1月7日下午4時12分許，經臺灣臺中地方法院檢察署
    觀護人採集其尿液，分別送請詮昕科技股份有限公司及中山
    醫學大學設附醫院，先以免疫酵素分析法（EMIT）檢驗，結
    果均呈鴉片海洛因代謝物陽性反應後，再以氣相層析質譜分
    析法（GC/MS ）鑑驗，其結果均呈現嗎啡陽性反應，有受保
    護管束人尿液檢體監管紀錄表2 紙及詮昕科技股份有限公司
    99年12月3 日濫用藥物尿液檢驗報告、中山醫學大學附設醫
    院檢驗科藥物檢測中心尿液檢驗報告各1紙附卷可稽（見100
    年度毒偵字第128號卷第17、18頁、第581號卷第12、13頁）
    。又氣相層析質譜儀（即GC／MS）乃目前就藥物篩檢結果必
    須進一步確認時所最常採用之確認方法，因此在良好的操作
    條件之下，以氣相層析質譜儀作藥物及其代謝物之定性及定
    量分析，幾乎不會有偽陽性反應產生，此經行政院國軍退除
    役官輔導委員會臺北榮民總醫院於83年4月7日以（83）北總
    內字第03059 號函示明確。另說明依文獻記載，施用海洛因
    後24小時內經由尿液排出之量可達使用劑量之80% ，該種毒
    品於尿液中排出之最長時限，受施用劑量、施用方式、個人
    體質及代謝情況等因素影響，因個案而異，一般可檢出之最
    長時間為海洛因服用後2至4天等情，業經行政院衛生署管制
    藥品管理局90年5月4日管檢字第93902 號函釋明確。顯見被
    告分別於99年11月19日下午2 時56分許及100年1月7日下午4
    時12分許，經臺灣臺中地方法院檢察署觀護人命採集其尿液
    起回溯96小時內之某時（不含當日到該地檢署至被採尿期間
    ），有施用第一級毒品海洛因各1 次之犯行。且以被告就是
    否係在朋友「陳維明」旁邊吸到二手煙？或誤拿「陳維明」
    摻有海洛因之香菸吸用？或其向「陳維明」拿摻有海洛因之
    香菸吸用，但未看到他有將海洛因摻入等情，其於100年1月
    20日、3月2日、4月24日偵查中3次供述即不相同，而於原審
    準備程序及審理中之供述亦不一致，已見其供詞反覆，難以
    輕信；況原審依被告提供之資料，調閱年籍相近之「陳維明
    」之照片供被告指認，被告供稱均非伊所指之「陳維明」，
    益徵被告前開空言所辯，非屬真實，不足採信。再酌以卷附
    觀護人製作之觀護人進行緩起訴毒品戒癮治療被告約談、訪
    視重要記事紀錄表，及違反「接受不定期採尿之命令」告誡
    單等資料觀察（見原審卷第63、64頁），可知縱認被告所辯
    觀護期間不論係定期或不定期報到，都必須進行採尿屬實，
    然亦有例外之情形，如經觀護人核准或被告拒絕時，亦有未
    立即採尿而僅開立告誡單之情形，是原審以被告對於何時得
    接受採尿送驗，並非完全確定等情，即難謂有所違誤，因而
    推論被告亦可能因此心存僥倖，認下次報到不會被採尿送驗
    ，而再度施用海洛因毒品非無可能。從而，被告辯稱伊知道
    要向觀護人報到不可能施用毒品云云，亦無足取。而適用毒
    品危害防制條例第10條第1項之施用第1級毒品罪，審酌被告
    前因施用毒品案件，經強制戒治暨徒刑執行完畢後，仍未能
    徹底戒絕毒品，再犯本案施用毒品犯行，足見其戒絕毒癮之
    意志不堅，未能體悟施用毒品對自己、家人造成之傷害及社
    會之負擔，犯後猶未能反省認錯，顯見其悔意不足，及施用
    毒品乃戕害自身健康，尚未直接危害他人等一切情狀，量處
    如主文所示之刑，並定其應執行刑，以示懲儆。核其採證認
    事、用法及量刑，並未違反經驗法則、論理法則或證據法則
    ，亦無其他違誤或不當。
四、綜上所述，本院依形式上觀察認原審判決認事用法並無違法
    或不當之處，量刑亦屬妥適，被告上訴理由並未依據卷內既
    有訴訟資料或提出新事證，指摘或表明第一審判決有何採證
    認事、用法或量刑等足以影響判決本旨之不當或違法，而構
    成應予撤銷之具體事由，自非屬得上訴第二審之具體理由。
    依上揭法律規定及判決意旨，被告提起之第二審上訴不合法
    律上程式，爰不經言詞辯論，判決駁回上訴。
據上論斷，應依刑事訴訟法第367條前段、第372條，判決如主文
。
中    華    民    國   100    年    10    月    6     日
            刑事第三庭  審判長法  官  王  增  瑜
                              法  官  李  悌  愷
                              法  官  唐  光  義
以上正本證明與原本無異。
如不服本判決應於收受送達後十日內向本院提出上訴書狀，其未
敘述上訴理由者，並得於提起上訴後十日內向本院補提理由書（
均須按他造當事人之人數附繕本）「切勿逕送上級法院」。
                              書記官  呂  安  茹
中    華    民    國   100    年    10    月    6     日